臺灣高等法院刑事裁定
111年度抗字第1907號
抗  告  人
即  聲請人  臺灣新北地方檢察署檢察官
受  刑  人  陳文河


上列抗告人因聲請定其應執行刑案件，不服臺灣新北地方法院中
華民國111年11月7日裁定（111年度聲字第3055號），提起抗告
，本院裁定如下：
    主  文
原裁定撤銷，發回臺灣新北地方法院。
    理  由
一、原裁定意旨略以：受刑人陳文河因違反槍砲彈藥刀械管制條
    例等案件，經原審法院分別判處如原裁定附表（下稱附表）
    所示之罪刑並均確定，有卷內資料可稽，受刑人係於附表編
    號1所示首先判決確定日之前，犯如附表所示各罪，是抗告
    人即聲請人臺灣新北地方檢察署檢察官（下稱聲請人）聲請
    定其應執行之刑為正當，爰審酌受刑人所犯如附表所示各罪
    之罪質、犯罪情節、行為態樣、侵害法益暨所生損害，兼衡
    責罰相當與刑罰經濟原則，復考量受刑人意見，整體評價其
    應受矯正之恤刑程度，依法就各罪宣告刑為有期徒刑部分，
    定其應執行刑為有期徒刑6月，並諭知易科罰金之折算標準
    等語。
二、檢察官抗告意旨略以：本件聲請定應執行刑之2罪，分別經
    法院判處有期徒刑2月、6月確定在案，原裁定將上揭2 罪合
    併定應執行刑為有期徒刑6月，固在上揭各刑中之最長期有
    期徒刑6月以上，各刑合併之刑期有期徒刑8月以下，合於刑
    法第51條第5款規定所定之外部界限，然此定刑結果形同完
    全未論及其中1罪，難謂合於比例原則及責罰相當原則，是
    原裁定之裁量權行使未臻妥適，爰提起抗告，請求撤銷原裁
    定另為適法裁定等語。
三、按數罪併罰之定應執行之刑，係出於刑罰經濟與責罰相當之
    考量，並非予以犯罪行為人或受刑人不當之利益，是為一種
    特別的量刑過程，相較於刑法第57條所定科刑時應審酌之事
    項係對一般犯罪行為之裁量，定應執行刑之宣告，乃對犯罪
    行為人本身及所犯各罪之總檢視，除考量行為人所犯數罪反
    應出之人格特性外，並權衡審酌行為人責任與整體刑法目的
    及相關刑事政策，在量刑權之法律拘束性原則下，依刑法第
    51條第5 款規定，採限制加重原則，以宣告各刑中之最長期
    為下限，各刑合併之刑期為上限，但最長不得逾30年，資為
    量刑自由裁量權之外部界限，並受法秩序理念規範之比例原
    則、平等原則、罪刑相當原則、重複評價禁止原則等自由裁
    量權之內部抽象價值要求界限之支配，使以輕重得宜，罰當
    其責，俾符合法律授予裁量權之目的，以區別數罪併罰與單
    純數罪之不同，兼顧刑罰衡平原則。
四、查原裁定認定聲請人聲請就附表編號1、2所示2罪定應執行
    刑乙節，有卷內資料可稽，合於併合處罰之要件，爰依聲請
    ，就受刑人所犯2罪所處有期徒刑部分，定其應執行刑為有
    期徒刑6月，固在宣告各刑中之最長刑期6月以上，各刑合併
    之刑期8月以下，從形式上觀察，雖未逾越刑法第51條第5款
    所定法律上外部性界限。惟查，附表編號1所示之罪，係於
    民國109年12月間施用第二級毒品，並為累犯（未加重其刑
    ），附表編號2所示之罪，係於110年4月間遭查獲持有槍砲
    主要組成零件，亦係累犯（未加重其刑），經核本件定應執
    行刑之前開2罪，罪質不同，侵害法益亦不相同，並非在短
    時間內犯罪而遭查獲，且2罪均屬累犯，雖均未加重其法定
    最低本刑，惟參諸本院被告前案紀錄表所載受刑人之犯罪歷
    程，其於附表編號1施用毒品犯行前，已有多次施用毒品經
    送觀察、勒戒或強制戒治情形，且受刑人係於109年9月9日
    因施用毒品遭判處罪刑確定之執行通緝期間內，再犯如附表
    編號1所示之施用毒品犯行遭查獲，之後又於110年4月11日
    與人談判協商過程中發生口角，即持裝有槍枝主要組成零件
    之改造槍枝射擊而遭查獲如附表編號2所示犯行，足以反應
    受刑人漠視法規範之人格特質，是本件併合處罰附表所示2
    罪而為累加處罰，重複評價之程度較低，參以原審裁定本件
    應執行有期徒刑6月，形同免除所犯2罪之其中1 罪宣告刑，
    將使數罪併罰者之執行刑，與僅犯一罪受單一宣告刑者無從
    區別，復未見原裁定詳予說明如此定刑之正當基礎，無從逕
    認符合罪刑相當原則。從而，原審裁定所為裁量權之行使，
    難謂妥適。
五、檢察官抗告意旨執此指摘原裁定不當，為有理由，應由本院
    將原裁定撤銷。又本案原裁定結果乃有利於受刑人，為保障
    受刑人之審級利益，爰發回原審法院另為適當之裁定。
據上論斷，應依刑事訴訟法第413條前段，裁定如主文。
中　　華　　民　　國　　111 　年　　12　　月　　7 　　日
                  刑事第二十庭  審判長法　官  吳淑惠
                                      法　官  王惟琪
                                      法　官  吳祚丞
以上正本證明與原本無異。
如不服本裁定，應於收受送達後五日內向本院提出抗告狀。
                                      書記官  楊宜蒨
中　　華　　民　　國　　111 　年　　12　　月　　8 　　日